臺灣高等法院臺中分院刑事裁定　　　　　100年度抗字第458號
抗　告　人　臺灣臺中地方法院檢察署檢察官
受　刑　人　李文長
上列抗告人因受刑人違反毒品防制條例案件，不服臺灣臺中地方
法院中華民國100年4月26日裁定（100年度聲字第1595號，聲請
案號：臺灣臺中地方法院檢察署100年度執字第3601號、100年度
執聲字第969號），提起抗告，本院裁定如下：
    主  文
抗告駁回。
    理  由
一、抗告意旨略以：原裁定受刑人李文長因犯違反毒品危害防制
    條例等罪，定其應執行有期徒刑 11 年 8月，雖非無見。惟
    查法院就自由裁量權之行使，除不得逾越法律所規定範圍之
    外部性界限外，尚應受比例原則、公平正義原則之規範，謹
    守法律秩序之理念，體察法律之規範目的，使其結果實質正
    當，合於裁量之內部性界限，俾與立法本旨相契合。而刑法
    修正將連續犯、常業犯規定悉予刪除，考其立法目的，係基
    於刑罰公平原則考量，杜絕僥倖犯罪心理，並避免鼓勵犯罪
    之誤解，乃改採一行為一罪一罰。是定其刑期時，除仍應就
    各別刑罰規範之目的、輕重罪間體系之平衡、整體犯罪非難
    評價、各行為彼此間之偶發性、與被告前科之關聯性、各行
    為所侵害法益之專屬性或同一性、數罪對法益侵害之加重效
    應、罪數所反映之被告人格特性與犯罪傾向、社會對特定犯
    罪例如一再殺人或販毒行為處罰之期待等，為綜合判斷外，
    尤須參酌上開實現刑罰公平性，以杜絕僥倖、減少犯罪之立
    法意旨，為妥適之裁量，倘違背此內部性界限，即屬權利濫
    用之違法(最高法院96年度臺上字第7583號判決參照)。本件
    受刑人前曾因違反肅清煙毒條例、藏匿人犯、偽造文書等案
    遭法院判刑確定並執行完畢，素行非佳。其再犯如附表所示
    4 罪，經各該裁判法院宣告有期徒刑合計達12年9月，其中
    附表編號2、3、4之罪，業由原裁判法院於定應執行刑時予
    相當之考量，而判處應執行有期徒刑1年3月。原法院裁定之
    刑期雖合於11年以上、12年3月(11年加1年3月)以下之範疇
    ，惟未審酌刑法基於刑罰公平原則考量，杜絕僥倖犯罪心理
    ，並避免鼓勵犯罪之誤解，而改採一行為一罪一罰之修法目
    的，復未考量受刑人前科之關連性，及其犯罪傾向，驟裁定
    受刑人僅應執行有期徒刑11年8月，其縮減之刑度相當於受
    刑人所犯如附表編號2、3、4之罪(分別為有期徒刑8月、4月
    、9月，合定應執行有期徒刑1年3月)僅需執行有期徒刑8月
    ，顯未審酌該附表編號2、3、4之裁判法院原應於有期徒刑9
    月(最低刑度）以上裁定應執行刑之情況，原裁定不合於比
    例原則、公平正義原則等內部性界限，為此提起抗告云云。
二、按法律上屬於自由裁量之事項，尚非概無法律性之拘束，在
    法律上有其外部性界限及內部性界限，前者法律之具體規定
    ，使法院得以具體選擇為適當裁判，此為自由裁量之外部性
    界限。後者法院為自由裁量時，應考量法律之目的，法律秩
    序之理念所在，此為自由裁量之內部性界限。法院為裁判時
    ，二者均不得有所踰越。在數罪併罰而有二裁判以上，應定
    其應執行刑之案件，法院所為刑之酌定，固屬自由裁量事項
    ，然對於前揭外部性界限及內部性界限，仍均應受其拘束（
    最高法院90年度臺抗字第106號判決、92年度臺非字第319號
    、93年度臺非字第192號、94年度臺非字第 21號、94年度臺
    非字第233號、97年度臺抗字第393號判決意旨可資參照）。
    此所謂外部性界限係指刑法第 51 條第 5 款所定事由，內
    部性界限則指前裁定所確定之應執行刑。
三、經查，本件受刑人所犯如附表所示之4罪，先後經本院及臺
    灣臺中地方法院處如附表所示之刑，均經分別確定，其中如
    附表編號 1案件，定應執行刑為有期徒刑11年確定；如附表
    編號2至4案件，定應執行刑為有期徒刑1年3月確定，有附表
    所示各判決書、臺灣高等法院被告前案紀錄表及臺灣臺中地
    方法院檢察官執行指揮書在卷可稽，嗣經檢察官聲請定其應
    執行之刑，原審法院經審核卷證結果，認其聲請為正當，依
    刑事訴訟法第477條第1項，刑法第53條、第51條第5款，裁
    定其應執行刑為有期徒刑11年8月。核其所定應執行刑係各
    宣告刑中之刑期最長之有期徒刑11年以上，各刑合併之有期
    徒刑12年9月以下之範圍內（此為外部性界限），亦未逾上
    開各項應執行刑，合計為有期徒刑12年3月之內部性界限，
    本院審酌原審就自由裁量之行使，權衡被告之前科、所犯各
    罪之情節及被告之人格特性等一切情狀，酌定上開應執行之
    刑，適足以懲儆犯人，預防再犯，亦符合比例原則、公平正
    義原則、法律秩序理念及法律規範之目的，自難認有何違法
    或不當之處。抗告人以原裁定縮減之刑度相當於受刑人所犯
    如附表編號2、3、4之罪僅需執行有期徒刑8月，顯未審酌該
    附表編號2、3、4之裁判法院原應於有期徒刑9月(最低刑度
    ）以上裁定應執行刑為由，指摘原審所定應執行刑違反公平
    原則、比例原則，抗告人顯然誤解外部性界限之意義、增加
    法律所無之限制，其抗告為無理由，應予駁回。
四、據上論斷，應依刑事訴訟法第412條，裁定如主文。
中    華    民    國   100    年    5     月    26    日
              刑事第四庭  審判長法  官  洪  耀  宗
                                法  官  劉  登  俊
                                法  官  許  文  碩
以上正本證明與原本無異。
如不服本裁定，得於收受送達後五日內向本院提出再抗告書狀（
須附繕本）。
                                書記官  郭  蕙  瑜
中    華    民    國   100    年    5     月    26    日